【裁判字號】    89,判,2654
【裁判日期】    890907
【裁判案由】    營利事業所得稅
【裁判全文】
最  高  行  政  法  院  判  決                  八十九年度判字第二六五四號
    原      告  景郁企業有限公司
    代  表  人  甲○○
    被      告  財政部臺灣省中區國稅局
    代  表  人  朱正雄
右當事人間因營利事業所得稅事件，原告不服行政院中華民國八十八年四月二十二日
台八十八訴字第一五九一三號再訴願決定，提起行政訴訟。本院判決如左：
    主  文
原告之訴駁回。
訴訟費用由原告負擔。
    事  實
原告八十三年度營利事業所得稅結算申報，申報全年課稅所得額為虧損新台幣（以下
同）二二六、六六四元，經被告核定全年課稅所得額為一、一五○、七八八元。原告
就營業成本，薪資、伙食費、文具用品、交際費、職工福利及其他費用部分，申請複
查，嗣撤回營業成本部分之復查申請。案經被告復查決定准予追認薪資三八一、六○
○元，伙食費四六、八○○元，文具用品部分一九、○九一元，交際費部分二一、四
五三元，其他費用部分一、一五七元，其餘未准變更。被告就黃世昌、黃輝、黃吳雪
娥及甲○○四人薪資及伙食費部分。循序提起訴願、再訴願，均被駁回，遂提起本訴
。茲摘敘兩造訴辯意旨如次：
原告起訴意旨略謂：一、本公司民國八十三年營利事業所得稅結算申報時，申報本公
司職工黃世昌、黃輝、黃吳雪娥及甲○○（八十四年一月七日起為本公司執行業務董
事）等四人薪資三九八、○○○元及伙食費二八、八○○元，被告以渠等四人係本公
司股東，而未於本公司章程中訂明為執行業務股東、依所得稅法第三十二條第一款之
規定不予認列。二、本公司公司組織係有限公司，依公司法第一○八條規定有限公司
應至少置董事一人執行業務並代表公司，其並無同法第四十五條無限公司執行業務股
東之設計，故上列渠等四人雖均為公司股東，但其均為在本公司上班領取薪資之職工
而非執行業務股東，且渠等四人於本公司上班之簽到簿及領取薪資之印領清冊亦經財
政部核對無誤，新檢具本公司八十三年度組織系統表影本即可明確辨認渠等四人在本
公司所司職務，亦可證明渠等四人係本公司職工在本公司領取薪資之事實。三、所得
稅法及相關法令並無規定公司股東不得為公司職工領取薪資之規定，且公司法更鼓勵
員工均為公司之股東，故渠等四人所領薪資符合所得稅法第三十二條第一款之規定，
應可認列為本公司之薪資無誤，故請判決准予追認渠等四人之薪資三九八、○○○元
及伙食費二八、八○○元等語。
被告答辯意旨略謂：一、按「營利事業職工之薪資，合於左列規定者，得以費用或損
失列支：一、公司、合作社職工之薪資，經預先決定或約定執行業務之股東、董事、
監察人之薪資，經組織章程規定或股東大會或社員大會預先議決，不論營業盈虧必須
支付者。」為所得稅法第三十二條第一款所規定。次按「營利事業無論實際供給膳食
或按月定額發給員工伙食代金，除國際航運業供給船員膳食外，應提供員工簽名或蓋
章之就食名單，依照下列標準核實認定其伙食費並免視為員工薪資所得：（一）職工
每人每月伙食費，包括加班誤餐費，最高以新台幣一千八百元為限。」為營利事業所
得稅查核準則第八十八條第一款第一目所明定。二、本局初查，以原告申報薪資支出
中黃世昌、黃輝、黃吳雪娥等三人為公司股東，渠等薪資二六四、○○○元未經公司
章程規定，黃世昌、劉美利、甲○○、黃碧琴、黃文香等五人，八十三年度於二家公
司任職，且原告未能提供員工上、下班紀錄及相關薪資資料，乃剔除渠等薪資支出計
五一五、六○○元及相關伙食費七五、六○○元。原告以黃輝、黃吳雪娥之股東薪資
所得並非盈餘分配，所得稅法及相關法令亦無股東不得為公司職工領取薪資之規定；
又黃世昌係白天於原告公司上班，晚上於餐廳兼職，甲○○係利用下班後至原告公司
兼職，均有薪資及伙食費印領清冊可憑，請求列渠等薪資及相關伙食費云云，申經複
查決定，除准於追認薪資三八一、六○○元及伙食費四六、八○○元外，其餘以原告
雖提示七十八年五月四日股東臨時會議記錄、決議公司執行業務董事及股東之報酬，
自七十八年度起不論盈虧均依同業一般水準給付。惟原告提示之公司章程，僅記載「
公司置董事一人，推定甲○○為董事，執行業務並代表公司」，並無記載黃輝、黃吳
雪娥、黃世昌等人為公司執行業務股東，原告亦未能提示渠等兼職公司職工之任何證
明文件。又原告八十三年度負責人為黃世晃，八十三年十二月十四日公司章程修正，
推定甲○○為董事，代表公司，八十四年一月十七日變更負責人為甲○○，八十三年
度甲○○非屬其董事或執行業務股東，應為不爭之事實，應不予認列甲○○之薪資所
得。黃世昌非屬公司執行業務股東，其伙食費二一、六○○元自應不予認列，甲○○
亦非公司執行業務股東，其伙食費七、二○○元，亦應不予認列。原告以其並無執行
業務股東，黃世昌、黃輝、黃吳雪娥及甲○○四人雖為公司股東，惟均屬上班領取薪
資之職工而非執行業務股東，有上、下班紀錄、薪資印領清單及該公司當年度組織表
可稽，請求追認渠等四人薪資支出三九八、○○○元及伙食費二八、八○○元云云，
訴經財政部訴願決定及行政院再訴願決定，以公司簽到簿通常應有職工所屬部門或其
職稱，惟原告提示之該年度簽到簿並未載明前開四人之職稱或擔任何項工作，原告又
無法提示其他可資證明渠等四人確係任職於原告之工作紀錄等證明文件，參照行政法
院三十六年判字第三十六號判例，當事人主張事實須負舉證責任，倘其提出證據不足
為主張事實之證明，自不能認其主張之事實為事實，本局否准認列前開四人之薪資支
出，並無不合。又黃世昌及甲○○均非屬原告之執行業務股東，又無法提示其他可資
證明黃君等確係任職於原告公司之工作紀錄，本局剔除其相關伙食費二八、八○○元
，亦無不合，遂駁回原告之訴願及再訴願。三、原告主張為有限公司，而無所謂執行
業務股東。經查公司法第一零八條「公司應至少置董事一人執行業務並代表公司，最
多置董事三人。」是以有限公司董事依前揭規定，需經事先規定或議決，不論盈虧必
需支付者，方得以費用或損失列支。對渠等四人於八十二年度並非原告執行業務股東
（董事）之事實，原告並不爭執。至其所檢具渠等四人簽到簿及薪資印領清冊，經核
並未載明前開四人職稱或擔任何項工作，亦未能提示渠等四人有任職原告公司之工作
紀錄等證明文件供核。至原告訴訟補具之組織系統表影本，經核該組織表與該等人員
是否確實在原告單位任職並無必然性，應與案情無關，不足採信。綜上，原處分及所
為復查、訴願、再訴願決定並無違誤，請為駁回原告之訴之判決等語。
    理  由
按「營利事業職工之薪資，合於左列規定者，得以費用或損失列支：一、公司、合作
社職工之薪資，經預先決定或約定執行業務之股東、董事、監察人之薪資，經組織章
程規定或股東大會或社員大會預先議決，不論營業盈虧必須支付者。」為所得稅法第
三十二條第一款所規定。次按「營利事業無論實際供給膳食或按月定額發給員工伙食
代金，除國際航運業供給船員膳食外，應提供員工簽名或蓋章之就食名單，依照下列
標準核實認定其伙食費並免視為員工薪資所得：（一）職工每人每月伙食費，包括加
班誤餐費，最高以新台幣一千八百元為限。」為營利事業所得稅查核準則第八十八條
第一款第一目所明定。本件原告八十三年度營利事業所得稅結算申報，申報全年課稅
所得額為虧損新台幣（以下同)二二六、六六四元，經被告核定全年課稅所得額為一
、一五○、七八八元。原告以黃輝、黃吳雪娥之股東薪資所得並非盈餘分配，所得稅
法及相關法令亦無股東不得為公司職工領取薪資之規定；又黃世昌係白天於原告公司
上班，晚上於餐廳兼職，甲○○係利用下班後至原告公司兼職，均有薪資及伙食費印
領清冊可憑，請求列渠等薪資及相關伙食費云云，申經複查決定，除准於追認薪資三
八一、六○○元及伙食費四六、八○○元外，其餘以原告雖提示七十八年五月四日股
東臨時會議記錄、決議公司執行業務董事及股東之報酬，自七十八年度起不論盈虧均
依同業一般水準給付。惟原告提示之公司章程，僅記載「公司置董事一人，推定甲○
○為董事，執行業務並代表公司」，並無記載黃輝、黃吳雪娥、黃世昌等人為公司執
行業務股東，原告亦未能提示渠等兼職公司職工之任何證明文件。又原告八十三年度
負責人為黃世晃，八十三年十二月十四日公司章程修正，推定甲○○為董事，代表公
司，八十四年一月十七日變更負責人為甲○○，八十三年度甲○○非屬其董事或執行
業務股東，應為不爭之事實，應不予認列甲○○之薪資所得。黃世昌非屬公司執行業
務股東，其伙食費二一、六○○元自應不予認列，甲○○均亦非公司執行業務股東，
其伙食費七、二○○元，亦應不予認列而駁回復查之申請。被告不服提起訴願、再訴
願，均遭駁回。揆諸首開法律說明，均無不合。原告復提起本訴，訴稱：所得稅法及
相關法令並無規定公司股東不得為公司職工領取薪資之規定，原告公司職工黃世昌、
黃輝、黃吳雪娥及甲○○等四人雖均為公司股東，但其均為在公司上班領取薪資之職
工而非執行業務股東，且渠等四人於公司上班之簽到簿及領取薪資之印領清冊亦經財
政部核對無誤，檢具公司八十三年度組織系統表影本即可明確確認渠等四人在公司所
司職務，亦可證明渠等四人係公司職工在公司領取薪資之事實。故渠等四人所領薪資
符合所得稅法第三十二條第一款之規定，應可認列為公司之薪資無誤，故請判決追認
渠等四人之薪資三九八、○○○元及伙食費二八、八○○元等語。經查公司簽到簿通
常應有職工所屬部門或其職稱，惟原告提出之該年度簽到簿並未載明前開四人之職稱
或擔任何項工作，原告又無法提示其他可資證明渠等四人確係任職於原告之工作紀錄
等證明文件，被告否准認列前開四人之薪資支出，並無不合。又黃世昌及甲○○於八
十三年間均非屬原告之執行業務股東，原告又無法提出其他可資證明二人確係任職於
原告公司之工作紀錄，是以被告剔除其相關伙食費，於法亦無不合。至原告於本院提
出之組織系統表，係事後補作，尚難認其為可採，從而原告所訴核無可採，被告駁回
原告此部分復查之申請，及一再訴願遞予維持，俱無不合。原告起訴意旨非有理由，
應予駁回。
據上論結，本件原告之訴為無理由，爰依行政訴訟法施行法第二條、行政訴訟法第九
十八條第三項前段，判決如主文。
中    華    民    國     八十九      年      九      月        七       日
              最 高 行 政 法 院 第 一 庭
                                審 判 長 法  官      蔡  進  田
                                         法  官      黃  合  文
                                         法  官      吳  明  鴻
                                         法  官      黃  璽  君
                                         法  官      廖  宏  明
右  正  本  證  明  與  原  本  無  異
                                         法院書記官  彭  秀  玲
中    華    民    國     八十九      年      九      月        七       日


司法院資訊處製作；財團法人民間司法改革基金會備份。
